【裁判字號】    99,易,2655
【裁判日期】    990928
【裁判案由】    詐欺
【裁判全文】
臺灣臺中地方法院刑事判決              99年度易字第2655號
公  訴  人  臺灣臺中地方法院檢察署檢察官
被      告  戊○○
上列被告因詐欺案件，經檢察官提起公訴（99年度偵字第9865號
、99年度偵字第13959 號），被告於準備程序中就被訴事實為有
罪之陳述，於聽取當事人之意見後，由本院合議庭裁定由受命法
官獨任以簡式審判程序審理，判決如下：
    主  文
戊○○幫助意圖為自己不法之所有，以詐術使人將本人之物交付
，累犯，處拘役伍拾伍日，如易科罰金，以新臺幣壹仟元折算壹
日。
    事  實
一、戊○○前於民國94年間，因施用毒品案件，經本院以94年度
    訴字第1358號判決判處應執行有期徒刑1 年2 月（施用第一
    級毒品部分判處有期徒刑7 月，施用第二級毒品部分判處有
    期徒刑9 月）確定後，送監執行，於96年1 月10日假釋，所
    餘刑期交付保護管束，嗣於96年1 月29日保護管束期滿，未
    經撤銷假釋，其未執行之刑視為已執行完畢，詎猶不知悔悟
    。其可預見交付自己之金融帳戶金融卡及密碼予他人使用，
    他人可能以該帳戶金融卡及密碼遂行財產上犯罪之目的，且
    取得他人帳戶金融卡及密碼之目的，在於收取贓物及掩飾犯
    行不易遭人追查，竟不顧他人所可能遭害之危險，仍以縱若
    有人持以犯罪亦不違反其本意之幫助他人詐欺取財之不確定
    犯罪故意，於99年3 月17日下午2 時許前之當日某時，在臺
    中市○○路與民生路之天橋下，將其向中華郵政股份有限公
    司豐原郵局潭子支局（公訴意旨漏載「豐原郵局」）所申請
    之帳戶（局號：0000000 號，帳號：0000000 號）之金融卡
    及密碼等物，交付予綽號「小張」之不詳姓名年籍成年男子
    ，轉而提供予詐騙集團作為實施詐欺取財犯罪之工具。嗣該
    詐騙集團成員即共同基於意圖為自己不法所有之犯意聯絡，
    在露天及雅虎奇摩等拍賣網站上，刊登出售皮包、電腦、相
    機等商品之不實訊息，致使如附表所示被害人庚○○等人，
    先後陷於錯誤，而於附表所示之時間，將同表所示之金額，
    匯入戊○○之上開郵局帳戶內。嗣因各該被害人遲未收到所
    訂購之商品，發覺受騙後報警處理，始為警循線查獲上情。
二、案經彰化縣警察局溪湖分局、臺中縣警察局豐原分局報告臺
    灣臺中地方法院檢察署檢察官偵查起訴。
    理  由
一、按被告以外之人於審判外之言詞或書面陳述，除法律有規定
    者外，不得作為證據。前項規定，於法院以簡式審判程序或
    簡易判決處刑者，不適用之，刑事訴訟法第159 條定有明文
    。查本案被告戊○○因詐欺案件，經檢察官提起公訴，被告
    於準備程序中就其所為犯行為有罪之陳述，經法官告知簡式
    審判程序之旨，並聽取公訴人、被告之意見後，合議庭裁定
    由受命法官獨任進行簡式審判程序，且無刑事訴訟法第159
    條第1 項規定之適用，合先敘明。
二、本院認定被告有罪之證據如下：
（一）被告於本院審理中之自白供述。
（二）告訴人甲○○、乙○○及被害人丁○○、丙○○、庚○○
      、己○○於警詢中之指述，暨被害人丁○○提出之郵政自
      動櫃員機交易明細表影本1 紙、被害人丙○○提出之網路
      ATM 入帳通知1 紙及雅虎奇摩拍賣網站擷取網頁4 張、被
      害人庚○○提出之郵政國內匯款執據影本1 紙、被害人己○○提出之郵政國內匯款執據影本1 紙及雅虎奇摩拍賣網
      站擷取網頁5 張、被害人乙○○提出之臺灣中小企業銀行
      自動櫃員機交易明細表影本1 紙及雅虎奇摩拍賣網站擷取
      網頁4 張（見臺中縣警察局豐原分局刑案偵查卷第8 頁、
      第11至15頁、第20頁、第23至28頁、第33至37頁）、被害
      人甲○○提出之雅虎奇摩拍賣網站擷取網頁8 張（見彰化
      縣警察局溪湖分局刑案偵查卷第21至28頁）在卷可稽。此
      外，復有被告所有上開帳戶存摺封面及內頁交易明細影本
      （見彰化縣警察局溪湖分局刑案偵查卷第11至12頁）、中
      華郵政股份有限公司豐原郵局99年4 月19日營字第099020
      0810號函附被告之上開帳戶開戶基本資料及交易明細影本
      （見臺中縣警察局豐原分局刑案偵查卷第38至40頁）、客
      戶歷史交易清單（見臺灣臺中地方法院檢察署99年度核退
      字第639 號卷第6 頁），及彰化縣警察局彰化分局花壇分
      駐所受理詐騙帳戶通報警示簡便格式表、彰化縣警察局彰
      化分局花壇分駐所受理各類案件紀錄表、彰化縣警察局彰
      化分局花壇分駐所受理刑事案件報案三聯單、內政部警政
      署反詐騙諮詢專線紀錄表（見彰化縣警察局溪湖分局刑案
      偵查卷第14至18頁）在卷可參，互核相符，顯見本案如附
      表所示被害人6 人確實係受上述詐欺集團成員實施之詐術
      欺騙，陷於錯誤匯款而受有財產上損害甚明。
（三）按刑法上之故意，可分為直接故意與不確定故意（間接故
      意），所謂「不確定故意」，係指行為人對於構成犯罪之
      事實，預見其發生而其發生並不違背其本意者，刑法第13
      條第2 項定有明文；且衡諸常情，一般國人向金融機構開
      設帳戶，並無任何法令限制，若係正當用途，大可光明正
      大，自行申請供己使用，何必向他人收集？再者，帳戶之
      用途係用來存提款項，而存摺、提款卡等均係個人重要之
      物件，並具有一定金融交易目的及識別意義，一旦有人收
      購他人帳戶及上開物品供做不明使用，依一般認知，必是
      隱身幕後之使用人欲利用人頭帳戶掩飾犯行免於遭人追查
      ，自極易於令人有與不法犯罪之目的相關之合理懷疑。又
      近來利用各種名義詐欺取財之犯罪類型層出不窮，該等犯
      罪，多數均係利用他人帳戶作為恐嚇取財或詐欺所得財物
      之出入帳戶，並經媒體廣為披載，被告縱使並不確知所提
      供之帳戶，係遭他人用以對被害人詐欺取財，亦無法確知
      取得帳戶之人係以何種方法於何時地為詐欺取財之具體內
      容，惟對於其所提供之上揭帳戶，將遭人作為詐欺取財犯
      行所得財物匯入及提領之工具使用，應有概括之認識，且
      可預見其發生。被告為具一般社會智識經驗之成年人，自
      應知該詐欺集團係利用上開帳戶作為犯罪之用，是其對於
      他人利用上開帳戶資料作為犯詐欺罪之出入帳戶等情，能
      預見其發生且其發生不違背其本意，實有幫助該詐欺集團
      利用上開帳戶犯詐欺取財罪之不確定故意，允無疑義。
（四）雖公訴意旨認定被告係於99年3 月16日前某時，交付上開
      帳戶資料給綽號「小張」之不詳姓名年籍成年男子，轉而
      提供本案詐欺集團成員使用等語在案。惟查，被告於警詢
      中供稱：係於99年3 月17日應徵工作，叫其拿提款卡給他
      等語在卷，嗣於偵查中雖曾陳述係19日交付提款卡、密碼
      給對方等語，惟被告經檢察官訊問關於其帳戶係在99年3
      月17日、18日、19日遭詐騙集團後，被告亦改稱：其記得
      是在18日去應徵的，如果是17、18、19日三天，那可能是
      17日去找工作的等語明確。佐以如附表所示被害人中，係
      以被害人己○○最早受騙匯款，其次依序為被害人庚○○
      （庚○○匯款時間為99年3 月17日下午3 時1 分許，公訴
      意旨誤為17日）、丙○○、甲○○、丁○○、乙○○，此
      有渠等提出之匯款資料及被告之上開帳戶交易明細資料各
      1 份附卷可稽，由是足認被告交付上開帳戶之存摺、提款
      卡及密碼之時間應為「99年3 月17日下午2 時39分前之當
      日某時許」（即被害人己○○匯款之前），被害人庚○○
      於警詢中陳述：伊係於99年3 月16日下午3 時1 分許受騙
      、匯款云云，顯有記憶錯置之處，其匯款時間應為99年3
      月17日下午3 時1 分始正確，是公訴意旨就此部分認定被
      告交付上開提款卡、密碼之時間為99年3 月16日下午3 時
      前之某時云云，尚屬有誤，應由本院逕予更正。此外，公
      訴意旨就被害人乙○○匯款之時間亦誤載為「98年12月31
      日下午1 時4 分許」，亦由本院逕予更正，併此敘明。
（五）綜上證據調查結果可知，被告於本院審理中所為任意性自
      白，核與事實相符，洵堪採信。是本案事證明確，被告犯
      行洵堪認定，應予依法論科。
三、按詐欺集團所屬成員，基於為自己不法所有之犯意聯絡，以
    上開之方式為詐術，使本案被害人陷於錯誤，而依該詐欺集
    團成員之指示匯款，是該詐欺集團成員所為，係犯刑法第33
    9 條第1 項之詐欺取財罪。被告將其所有之上揭金融帳戶資
    料交給綽號「小張」之不詳姓名年籍成年男子，轉而提供予
    詐欺集團成員供作詐騙匯款帳戶使用，顯係基於幫助該詐欺
    集團成員詐欺取財之犯意，其行為屬刑法詐欺取財罪構成要
    件以外之行為，其既以幫助該詐欺集團犯罪之意思而參與犯
    罪構成要件以外之行為，故核被告所為，係犯刑法第30條第
    1 項前段、第339 條第1 項之幫助詐欺取財罪。被告以一幫
    助行為，使該詐欺集團對如附表所示被害人己○○等6 人詐
    騙財物，分別致該被害人6 人之財產法益受有損害，為一行
    為觸犯數罪名之想像競合犯，應依刑法第55條規定從一重之
    刑法第30條第1 項、第339 條第1 項之幫助詐欺取財罪處斷
    。又被告幫助他人犯詐欺罪，為幫助犯，應依刑法第30條第
    2 項之規定減輕其刑。另被告前曾受上揭事實欄一所載罪刑
    宣告及刑之執行完畢情形，有臺灣高等法院被告前案紀錄表
    1 份在卷可稽，是被告前受徒刑之執行完畢後，5 年以內故
    意再犯本件有期徒刑以上之罪，為累犯，應依刑法第47條第
    1 項規定加重其刑，並依法先加重後減輕之。爰審酌被告提
    供自己之上揭金融帳戶幫助他人詐騙財物，致使詐騙集團利
    用人頭帳戶詐財，影響社會經濟秩序，益添查緝之困難，行
    為實不足取，惟念及被告本身並未實際參與詐欺取財之犯行
    ，責難性較小，暨斟酌其犯罪之動機、目的、手段、品行、
    素行、智識程度為國中畢業、生活狀況係離婚，但還是跟前
    妻、三個小孩中的老大、老二同住，職業係臨時工，一個月
    收入大約有兩萬多元，需照顧有中度智障、憂鬱症無法工作
    之前妻與有自閉症中度智障無法工作的二女兒，及其於犯罪
    後坦承犯行，態度尚佳等一切情狀，量處如主文所示之刑，
    並諭知易科罰金之折算標準，以資懲儆。又依新修正之刑事
    訴訟法第479 條第2 項規定，可知該易服社會勞動乃係屬執
    行檢察官之權限，是本件自無須再於主文中另諭知易服社會
    勞動之折算標準，附此敘明。
據上論斷，應依刑事訴訟法第273 條之1 第1 項、第299 條第1
項前段，刑法第30條第1 項、第2 項、第339 條第1 項、第55條
、第47條第1 項、第41條第1 項前段，刑法施行法第1 條之1 第
1 項、第2 項前段，判決如主文。
本案經檢察官劉文賓到庭執行職務。
中    華    民    國    99    年    9    月     28    日
                  刑事第十八庭   法  官  胡芷瑜
以上正本證明與原本無異。
如不服本判決，應於收受送達後10日內向本院提出上訴書狀，並
應敘述具體理由；其未敘述上訴理由者，應於上訴期間屆滿後20
日內向本院補提理由書（均須按他造當事人之人數附繕本）「切
勿逕送上級法院」。
                                 書記官  沈慧玲
中    華    民    國    99    年    9    月     28    日
附錄本案論罪科刑法條全文：
中華民國刑法第339條
意圖為自己或第三人不法之所有，以詐術使人將本人或第三人之
物交付者，處5 年以下有期徒刑、拘役或科或併科1 千元以下罰
金。
以前項方法得財產上不法之利益或使第三人得之者，亦同。
前二項之未遂犯罰之。
附表：
┌──┬────┬───┬───────────┬────┬─────┐
│編號│瀏覽到詐│被害人│    詐  騙  手  法    │被害人匯│匯款金額（│
│    │騙網頁之│      │                      │款時間  │新臺幣）  │
│    │時間時間│      │                      │        │          │
├──┼────┼───┼───────────┼────┼─────┤
│ 1  │99年3月1│己○○│詐騙集團成員在雅虎奇摩│99年3月1│25,000元  │
│    │7 日下午│      │拍賣網站上，佯稱以2萬 │7日下午2│          │
│    │2 時許  │      │5000元價格，出售「Niko│時39分許│          │
│    │        │      │n D90」單眼相機1臺。  │        │          │
│    │        │      │                      │        │          │
├──┼────┼───┼───────────┼────┼─────┤
│ 2  │99年3月 │庚○○│詐騙集團成員在雅虎奇摩│99年3月1│4萬元     │
│    │15日下午│      │天拍賣網站上，佯稱以 4│7 日下午│          │
│    │2 、3 時│      │萬元價格，出售筆記型電│3 時1 分│          │
│    │許      │      │腦1臺。               │許      │          │
├──┼────┼───┼───────────┼────┼─────┤
│ 3  │99年3月 │丙○○│詐騙集團成員在雅虎奇摩│99年3月 │5,300元   │
│    │18日上午│      │拍賣網站上，佯稱以5300│18日上午│          │
│    │11時14分│      │元（含運費200 元）價格│11時14分│          │
│    │許前某時│      │，出售二手GUCCI 經典皮│許      │          │
│    │        │      │夾1個。               │        │          │
├──┼────┼───┼───────────┼────┼─────┤
│ 4  │99年3月 │甲○○│詐騙集團成員在雅虎奇摩│99年3月 │7千元     │
│    │18日上午│      │拍賣網站上，佯稱以7000│18日上午│          │
│    │11時47分│      │元價格，出售「irbotroo│11時50分│          │
│    │許      │      │mba 560」（贈送濾網極 │許      │          │
│    │        │      │新）1臺（起訴意旨誤載 │        │          │
│    │        │      │為「irbotroomba」）。 │        │          │
├──┼────┼───┼───────────┼────┼─────┤
│ 5  │99年3月 │丁○○│詐騙集團成員在雅虎奇摩│99年3月 │12,300元  │
│    │18日下午│      │拍賣網站上，佯稱以1萬2│18日下午│          │
│    │1時21 分│      │300元元價格，出售皮包 │1 時21分│          │
│    │許前某時│      │1個。                 │許      │          │
│    │        │      │                      │        │          │
│    │        │      │                      │        │          │
│    │        │      │                      │        │          │
│    │        │      │                      │        │          │
│    │        │      │                      │        │          │
│    │        │      │                      │        │          │
├──┼────┼───┼───────────┼────┼─────┤
│ 6  │99年3月 │乙○○│詐騙集團成員在雅虎奇摩│99年3月 │21,000元  │
│    │18日下午│      │拍賣網站上，佯稱以2萬 │18日下午│          │
│    │4 時許  │      │1000元價格，出售「勞力│7 時43分│          │
│    │        │      │士」手錶1支。         │許（公訴│          │
│    │        │      │                      │意旨誤為│          │
│    │        │      │                      │98年12月│          │
│    │        │      │                      │31日13時│          │
│    │        │      │                      │4 分許  │          │
│    │        │      │                      │）      │          │
└──┴────┴───┴───────────┴────┴─────┘

司法院資訊處製作；財團法人民間司法改革基金會備份。
